【裁判字號】    97,交聲,271
【裁判日期】    970321
【裁判案由】    交管條例聲異
【裁判全文】
臺灣板橋地方法院交通事件裁定         97年度交聲字第271號
原處分機關  交通部公路總局臺北區監理所板橋監理站
異  議  人
即受處分人  乙○○
上列受處分人因違反道路交通管理處罰條例案件，對於交通部公
路總局臺北區監理所板橋監理站中華民國九十七年一月二十八日
所為之處分（原處分案號：板監裁字裁四一－ＤＢ000000
0號）聲明異議，本院裁定如下：
    主    文
原處分撤銷。
乙○○汽車駕駛人，行經有燈光號誌管制之交岔路口闖紅燈，處
罰鍰新臺幣壹仟捌佰元，並記違規點數點。
    理    由
一、按汽車駕駛人，行經有燈光號誌管制之交岔路口闖紅燈者，
    處新臺幣（下同）一千八百元以上五千四百元以下罰鍰，並
    記違規點數三點，道路交通管理處罰條例第五十三條第一項
    、第六十三條第一項第三款分別定有明文。又本法所稱之汽
    車，包含機器腳踏車在內，同法第三條第八款亦規定甚明。
二、本件異議人即受處分人乙○○於民國九十六年三月二十九日
    零時二十四分許，騎乘車號ＡＸＬ—三六九號重型機車，行
    經桃園市○○路一四九六巷口時闖紅燈，經桃園縣政府警察
    局桃園分局龍安派出所員警甲○○當場指示其停車受檢，以
    受處分人違反道路交通管理處罰條例第五十三條第一項規定
    ，掣發桃警局交字第ＤＢ0000000號通知單當場舉發
    。嗣受處分人於舉發通知單上所載應到案日期（九十六年四
    月十三日）前向原處分機關提出申訴，經原處分機關函請舉
    發單位調查結果，仍認受處分人有前開違規行為，原處分機
    關乃依上揭條例第五十三條第一項、第六十三條第一項第三
    款、違反道路交通管理事件統一裁罰基準表規定，於九十七
    年一月二十八日裁處受處分人罰鍰四千五百元，並記違規點
    數三點，此有桃園縣政府警察局桃警局交字第ＤＢ0000
    000號舉發通知單、交通部公路總局臺北區監理所板橋監
    理站板監裁字裁四一－ＤＢ0000000號違反道路交通
    管理事件裁決書、桃園縣政府警察局桃園分局九十六年四月
    三十日桃警分交字第０九六一０二七０七七號函各一件在卷
    足憑。
三、聲明異議意旨略以：被員警吹哨攔下當時往回看已是綠燈，
    但員警說他目睹，伊也確信伊並無闖紅燈，且伊當下車速只
    有三十至四十公里。與員警爭執時也有許多闖紅燈、未帶安
    全帽之違規行為，員警卻視而不見，難道伊目睹的就不算云
    云。經查：異議人對於其於前揭時間，騎乘上開車輛行經桃
    園市○○路一四九六巷口設有燈光號誌管制之交岔路口之事
    實，並不爭執，惟以前開情詞置辯，然證人即桃園縣政府警
    察局桃園分局龍安派出所警員甲○○，於本院調查時，以具
    結擔保其供述之真實性，證稱：九十六年三月二十九日之職
    業為桃園分局龍安派出所員警，當日零時二十四分在桃園市
    ○○路一四九六巷口執勤。當時我們在那邊攔停闖紅燈的車
    輛，那個路口深夜十二點以後，其秒數會減為二十秒，所以
    會很快變化燈號，我們距離那個路口大約有三十公尺，當我
    們攔停異議人時，他下車之後往後看燈號有可能變成綠燈，
    但是他通過路口時，我確定是紅燈。當時與異議人同向路口
    有在等紅燈的車輛等語，且亦能確定當時異議人確有騎乘機
    車闖紅燈之情等語（見本院九十七年三月五日訊問筆錄第二
    頁至第三頁），是異議人於前該時、地駕車闖紅燈之事實，
    應可認定，而異議人猶持前詞否認違規行為，不足採信。按
    燈光號誌之違反，其所需之舉證狀態稍縱即逝，除設有感應
    照相之路口外，事後無法還原現場狀態，職是，舉發當時現
    場之值勤員警自屬交通案件之重要證人。又參諸卷存證據資
    料並無任何積極證據足以證明證人上開證詞係屬虛偽，亦無
    足以令人顯信證人證述為不可採之品性證據或前科證據存在
    ，本院自不得僅以證人為本件指示開單告發異議人之員警而
    全盤抹煞其在訴訟上所具有之證人資格及其證言之證明力，
    足認異議人確有於前揭時地駕車行經有燈光號誌管制之交叉
    路口闖紅燈之情，此情已足認定，異議人否認有前揭違規行
    為，並不足採。異議人雖再辯稱前揭時地尚有其他人違規卻
    未遭攔停舉發云云，然他人有無違規情事並非本件判斷異議
    人有無違規之依據，異議人以之作為阻卻其本身違規行為之
    事由，亦不足憑為本件免罰之依據。
四、從而，原處分機關審酌違規相關情節，依首揭規定，裁處異
    議人罰鍰並記違規點數三點，固非無見，然異議人於受通知
    到案處理，已遵期於應到案日期（九十六年四月十三日）前
    即九十六年四月三日到案申述，此業據原處分機關載明於移
    送書上自明，是依上開違反道路交通管理事件統一裁罰基準
    表之規定，異議人上揭闖紅燈之行為，於應到案期限內到案
    聽候裁決者，處一千八百元罰鍰。則原處分機關所為四千五
    百元罰鍰之裁決顯與上開基準表有所不符，自難認為允當。
    異議人之異議雖無理由，然上開裁決既有違誤之處，自應由
    本院將原處分撤銷，另行依法裁處如主文第二項所示，以期
    適法。
五、據上論斷，應依道路交通案件處理辦法第二十條前段，裁定
    如主文。
中    華    民    國    97    年    3     月    21    日
                  交通法庭法  官  吳冠霆
上列正本證明與原本無異。
如不服本裁定，應於裁定送達後五日內敘明抗告理由，向本院提
出抗告狀。
                          書記官  黃炎煌
中    華    民    國    97    年    3     月    21    日


司法院資訊處製作；財團法人民間司法改革基金會備份。
